【裁判字號】    97,上訴,2882
【裁判日期】    970801
【裁判案由】    毒品危害防制條例
【裁判全文】
臺灣高等法院刑事判決                97年度上訴字第2882號
上  訴  人
即  被  告  甲○○
                    （現於臺灣臺北監獄士林分監）
上列上訴人因違反毒品危害防制條例案件，不符臺灣士林地方法
院97年度訴字第424號，中華民國97年5月9日第一審判決（起訴
案號：臺灣士林地方法院檢察署（97年度毒偵字第379號），提
起上訴，本院判決如下：
    主  文
上訴駁回。
    事  實
一、甲○○前因施用毒品案件，經法院裁定送觀察、勒戒及強制
    戒治後，於民國90年2月5日強制戒治期滿執行完畢，經臺灣
    士林地方法院檢察署檢察官以90年度戒毒偵字第49號為不起
    訴處分確定。又因施用毒品案件，分別經原審法院以93年度
    訴字第751號、94年度訴字第624號判決處有期徒刑1年、8月
    確定，並經裁定定其應執行刑為有期徒刑1年6月，已於95年
    12月29日執行完畢。詎甲○○猶不知悔改，於前案強制戒治
    執行完畢釋放後5年內再犯施用毒品罪，經法院判處罪刑確
    定後，復基於施用第一級毒品海洛因之犯意，於96年12月21
    日上午7時許，在臺北市大同區○○○路165號7樓之14之租
    屋處，以針筒注射之方式，施用第一級毒品海洛因1次；另
    基於施用第2級毒品甲基安非他命之犯意，於96年12月21日
    上午7時許，在同上址租屋處，以將甲基安非他命置於玻璃
    球內燒烤，吸食所產生煙霧之方式，施用第二級毒品甲基安
    非他命1次。嗣於96年12月21日下午3時30分許，甲○○在臺
    北市大同區○○○路165號前為警盤查，經其同意採尿送驗
    ，呈嗎啡、安非他命、甲基安非他命陽性反應，始查悉上情
    。
二、案經臺北市政府警察局大同分局移送臺灣士林地方法院檢察
    署檢察官偵查起訴。
    理  由
一、按毒品危害防制條例第20條、第23條將施用毒品之刑事處遇
    程序，區分為「初犯」及「5年內再犯」、「5年後再犯」。
    依其立法理由之說明：「初犯」，經觀察、勒戒或強制戒治
    後，應為不起訴處分或不付審理之裁定；經觀察、勒戒或強
    制戒治執行完畢釋放後，「5年內再犯」者，因其再犯率甚
    高，原實施之觀察、勒戒及強制戒治既已無法收其實效，爰
    依法追訴或裁定交付審理。至於經觀察、勒戒或強制戒治執
    行完畢釋放後，「5年後再犯」者，前所實施之觀察、勒戒
    或強制戒治已足以遮斷其施用毒品之毒癮，為期自新及協助
    其斷除毒癮，仍適用「初犯」規定，先經觀察、勒戒或強制
    戒治之程序。從而依修正後之規定，僅限於「初犯」及「5
    年後再犯」二種情形，始應先經觀察、勒戒或強制戒治程序
    。倘被告於5年內已再犯，經依法追訴處罰，縱其第3次（或
    第3次以上）再度施用毒品之時間，在初犯經觀察、勒戒或
    強制戒治執行完畢釋放5年以後，已不合於「5年後再犯」之
    規定，且因已於「5年內再犯」，顯見其再犯率甚高，原實
    施觀察、勒戒或強制戒治，已無法收其實效，即依該條例第
    10條處罰（最高法院95年第7次刑事庭會議決議可資參照）
    。本件被告甲○○曾因施用毒品案件經觀察、勒戒及強制戒
    治執行完畢釋放，嗣已曾於5年內再犯施用毒品罪經追訴處
    罰，已詳述如前，依照前開說明，本件自應依法追訴處罰，
    合先敘明。
二、上開事實，迭據上訴人即被告甲○○於原審及本院審理時坦
    承不諱（見原審卷第24頁、第28頁、本院卷第22頁）；且被
    告於96年12月21日為警查獲後所採之尿液檢體（檢體編號01
    9961號），經送台灣尖端先進生技醫藥股份有限公司檢驗結
    果，鴉片類及安非他命類均呈陽性反應，有該公司97年1月4
    日出具之實驗室檢體編號AC26318號濫用藥物檢驗報告1紙（
    見偵查卷第49頁）附卷可稽。則被告自白核與事實相符，足
    堪採信。本件被告犯行事證明確，應予論科。
三、核被告甲○○所為，係犯毒品危害防制條例第10條第1 項之
    施用第一級毒品罪及同條第2項之施用第二級毒品罪。其施
    用第一級毒品海洛因及第二級毒品甲基安非他命前，分別持
    有第一級毒品海洛因、第二級毒品甲基安非他命之低度行為
    ，分別為施用之高度行為所吸收，均不另論罪。被告係將海
    洛因及甲基安非他命分別施用，海洛因係以針筒施打，安非
    他命係經燒烤後吸食煙霧等情，業據其供承明確，是其所犯
    上開施用第一級毒品罪及施用第二級毒品罪，犯意各別，行
    為互殊，應予分論併罰。再被告有事實欄所載前案犯罪科刑
    並執行完畢之情形，有本院被告全國前案紀錄表在卷可查，
    其受有期徒刑執行完畢後，5年內故意再犯有期徒刑以上之
    本罪，均為累犯，均應依刑法第47條第1項之規定加重其刑
    。
四、原審本同上之見解，適用毒品危害防制條例第10條第1項、
    第2項，刑法第11條、第47條第1項、第51條第5款，並審酌
    被告前已因施用毒品經觀察、勒戒及強制戒治後獲不起訴之
    寬典，復因施用毒品而多次負有刑責，猶應知所惕勵，對於
    施用毒品之違法性及可罰性，應有明確而強烈之認識，詎其
    不知悛悔，復行施用海洛因及甲基安非他命，顯現其意志不
    堅，不能戒絕毒品，兼衡其素行不佳、智識程度、犯罪動機
    、目的，犯罪後已坦承犯行，態度良好等一切情狀，以累犯
    論處被告施用第一級毒品，量處有期徒刑1年2月；以累犯論
    處被告施用第二級毒品，量處有期徒刑8月；定應執行刑為
    有期徒刑1年6月。核其認事用法，俱無不合，量刑亦甚妥適
    。被告上訴請求以美沙酮替代療法戒治，及毒品犯具成癮性
    ，不適用一罪一罰原則云云。惟被告施用第一級與第二級毒
    品之犯意各別，亦非同時施用，顯不符合接續犯之要件，且
    請求改判「美沙酮替代療法」一節，於法尚嫌無據，是其上
    訴，為無理由，應予駁回。
據上論斷，應依刑事訴訟法第368條，判決如主文。
本案經檢察官許美女到庭執行職務。
中    華    民    國    97    年    8     月    1     日
                  刑事第五庭審判長法  官  吳  敦
                                  法  官  陳春秋
                                  法  官  官有明
以上正本證明與原本無異。
施用第一級毒品部分如不服本判決，應於收受送達後10日內向本
院提出上訴書狀，其未敘述上訴之理由者並得於提起上訴後10日
內向本院補提理由書（均須按他造當事人之人數附繕本）。
其餘部分不得上訴。
                                  書記官  廖素花
中    華    民    國    97    年    8     月    4     日
附錄：本案論罪科刑法條全文
毒品危害防制條例第10條
施用第一級毒品者，處6 月以上5 年以下有期徒刑。
施用第二級毒品者，處3 年以下有期徒刑。


司法院資訊處製作；財團法人民間司法改革基金會備份。
